臺灣嘉義地方法院交通事件裁定　　　　　　　　　　九十二年度交聲字第二四六號
　　原處分機關　交通部公路總局嘉義區監理所
　　異　議　人
　　即受處分人　甲○○
右列異議人即受處分人因違反道路交通管理處罰條例案件，對於交通部公路總局嘉義
區監理所於民國九十二年七月三十一日所為之處分（原處分案號：嘉監裁字第裁七０
—Ｌ00000000號），聲明異議，本院裁定如左：
    主  文
異議駁回。
    理  由
一、原處分機關略以：本件異議人於民國九十一年二月三日二十二時五分許，在臺一
    線國泰保險公司前，經嘉義縣警察局保安隊以嘉縣警交字第Ｌ00000000
    號通知單舉發「未依號誌指示行駛」交通違規，該所依道路交通管理處罰條例第
    四十八條第一項第二款規定，於九十二年七月三十一日以嘉監裁字第裁七０—Ｌ
    00000000號裁決，裁處罰鍰新臺幣一千八百元，並依第六十三條第一項
    記違規點數一點，逾期則依該裁決書處罰主文規定裁處之裁決，異議人於裁決確
  定後，迄未到案處理，該所乃依該裁決書處罰主文二、（二）、（三）依程序於
    九十二年九月十五日逕行註銷駕駛執照，自九十二年九月十五日起一年內不得重
    新考領駕駛執照，並於九十二年九月十六日執行註銷駕駛執照。本案裁決書於九
    十二年八月六日依法送達，異議人本應依該裁決書之裁決到案處理，並知悉於裁
    決書之限期不繳納罰鍰或繳送駕駛執照者，將受該裁決書處罰主文所示之處分，
    而異議人既迄未依該裁決書裁決之限期到案處理，該所爰依該裁決主文所示逕行
    註銷異議人之駕駛執照，無庸再行為註銷駕駛執照處分之通知，所為裁處於法並
    無不合等語。
二、本件異議人即受處分人甲○○則以：本件異議人之違規，原處分機關之裁決均係
    依法行事，然異議人因工作上無法在家候信，且無配偶管家致不能親自查收嘉義
    監理所裁決書之通知；又因郵差將該掛號信交付異議人之父吳本代收，伊父年紀
    老邁身體常不適，致未轉知交付上開交通違規裁決書予異議人，異議人並非故違
    卻遭註銷駕照處分，為請體察異議人生計艱困與未收到裁決書之實情，撤銷原裁
    決更為依法罰款之裁決，並准予重新換領駕照，而提出異議云云。
三、按汽車駕駛人轉彎時，不依標誌、標線、號誌指示者，處二百元以上六百元以下
    罰鍰，並記違規點數一點；逾越應到案期限三十日以上，繳納罰鍰或逕行裁決處
    罰者，處一千八百元罰鍰；汽車所有人、駕駛人違反道路交通管理，經主管機關
    裁決後逾十五日未向管轄地方法院聲明異議，或其聲明異議經法院裁定確定，而
    不依裁決或裁定繳納罰鍰或不繳送汽車牌照、駕駛執照者，依左列規定處理之：
    一經處分吊銷汽車牌照或駕駛執照者，由公路主管機關逕行註銷。三罰鍰不繳者
    ，按其罰鍰數額，易處吊扣汽車牌照或駕駛執照一個月至三個月；不依期限繳送
    汽車牌照或駕駛執照者，吊銷其汽車牌照或駕駛執照；汽車駕駛人，曾依本條例
    第六十五條規定吊銷駕駛執照者，一年內不得考領駕駛執照。道路交通管理處罰
    條例第四十八條第二款、第六十三條第一項第一款、違反道路交通管理事件統一
    裁罰基準表、道路交通管理處罰條例第六十五條第一項第一款、第三款、第六十
    七條第三項分別定有明文。經查：本件異議人於九十一年二月三日二十二時五分
    許在臺一線國泰保險公司前，為嘉義縣警察局保安隊舉發違規並掣開嘉縣警交字
    第Ｌ00000000號舉發通知單交由異議人簽名收受等情，有該舉發通知單
    一紙在卷可稽，且為異議人所是認，其有於前揭時、地違規受舉發之事實，堪予
    認定。又本件異議人未依經其簽名收受之舉發單所示，於九十一年二月十八日前
    到案，故原處分機關乃於九十二年七月三十一日以異議人「未依號誌指示行駛」
    ，裁處罰鍰一千八百元，並記違規點數一點，並於處罰主文詳載逾期不繳納之裁
    決處分等情，業據原處分機關於九十二年十月三十一日以九二嘉監裁字第一五二
    二０號函覆本件處理經過，並附該裁決書一份在卷可稽，依前揭規定所示，本件
    裁處內容於法並無不合。
四、又按送達於住居所、事務所或營業所不獲會晤應受送達人者，得將文書付與有辨
    別事理能力之同居人或受僱人，為民事訴訟法第一百三十七條前段所明文規定；
    此項規定依刑事訴訟法第六十二條及道路交通管理處罰條例第八十九條前段規定
    ，於刑事訴訟及受理有關交通事件程序，均在準用之列。查前揭裁決書原處分機
    關已於九十二年八月六日，依異議人住所嘉義縣大林鎮○○里○鄰○○路九四號
    送達裁決書之事實，有異議人之父吳本於該日代為簽收之郵政掛號郵件收件回執
    一紙在卷可按，又本件異議人與其父吳本確同住於前揭住所，其父為異議人之同
    居人乙節，亦有異議人所提出戶口名簿二份在卷可參，則依前揭規定，本件裁決
    書於交付與異議人同住之父吳本時，即已合法送達無誤，異議人以其父年紀老邁
    身體常不適致未轉交裁決書云云，為合法送達後之事由，亦無證據證明其父之年
    齡與不適有礙其事實上辨別事理能力，並不能據之為有利於異議人之認定。本件
    異議人既未依限到案處理，原處分機關依該裁決書處罰主文所示，逕行註銷異議
    人之駕駛執照，於法亦無不合。本件聲明異議為無理由，應予駁回。
據上論斷，應依道路交通管理處罰條例第八十七條第二項、道路交通案件處理辦法第
十九條，裁定如主文。
中      華      民      國    九十三    年      一      月     十四     日
                              臺灣嘉義地方法院交通法庭
                                    法  官  陳  端  宜
右正本證明與原本無異。
如不服本裁定，應於裁定送達後五日內向本院提出抗告狀（應附繕本）。
中      華      民      國    九十三    年      一      月     十四     日
                                    書記官  王  佩  湘
